【裁判字號】    99,聲,44
【裁判日期】    990203
【裁判案由】    定應執行刑等
【裁判全文】
臺灣臺東地方法院刑事裁定                99年度聲字第44號
聲  請  人  臺灣臺東地方法院檢察署檢察官
受  刑  人  甲○○
上列聲請人因對受刑人數罪併罰有二裁判以上，聲請定其應執行
之刑（99年執聲字第26號），本院裁定如下：
    主  文
甲○○所犯如附表所示之罪，應執行有期徒刑肆月拾伍日，如易
科罰金，以銀元佰元即新臺幣玖佰元折算壹日。
    理  由
一、聲請意旨略以：受刑人甲○○因詐欺等案件，先後經判決確
    定如附表，應依刑法第53條及第51條第5款，定其應執行之
    刑，爰依刑事訴訟法第477條第1項聲請裁定其應執行之刑等
    語。
二、按裁判確定前犯數罪者，併合處罰之；又數罪併罰，有二裁
    判以上者，依刑法第51條之規定，定其應執行之刑，刑法第
    50條及第53條分別定有明文。次按被告犯應併合處罰之數罪
    ，經法院以判決或裁定定其數罪之應執行刑確定者，該數罪
    是否執行完畢，均係以所定之應執行刑全部執行完畢為斷。
    其在定應執行刑之前已先執行之有期徒刑之罪，因嗣後與他
    罪合併定應執行刑，而由檢察官換發執行指揮書執行應執行
    刑，是其前已執行之有期徒刑部分，僅應予扣除，該罪宣告
    之刑不能認為已執行完畢（最高法院93年度臺非字第298 號
    判決參照）。次按法律經修正，若無論依修正前或修正後之
    規定，其構成要件及法律效果均相同者，即無有利或不利之
    情形，參之最高法院97年4月22日97年度第二次刑事庭會議
    決議意旨，即無庸為新舊法之比較。另參酌最高法院97年11
    月7日97年度第21次刑事庭會議決議意旨，就無庸為新舊法
    比較之情形，縱其適用欠妥當，惟無論適用行為時法或裁判
    時法，因結果並無不同，對判決不生影響，上訴審亦毋庸撤
    銷改判。又比較新舊法時，應就罪刑有關之共犯、未遂犯、
    想像競合犯、牽連犯、連續犯、結合犯，以及累犯加重、自
    首減輕暨其他法定加減原因（如身分加減）與加減例等一切
    情形，綜其全部罪刑之結果而為比較後，再適用有利於行為
    人之法律處斷，而不得一部割裂分別適用不同之新、舊法，
    至於易科罰金之折算標準，於新法施行後，應適用最有利於
    行為人之法律（最高法院24年上字第4634號、29年上字第
    964號判例意旨及最高法院95年度第8次刑事庭會議決議參照
    ）。另現行刑法第2條第1項係規範行為後法律變更所生新舊
    法律比較適用之準據法，是刑法第2條本身雖於94年2月2日
    修正，但無比較新舊法之問題，應一律適用裁判時之現行刑
    法第2條規定以決定適用之刑罰法律。查刑法第41條先於94
    年2月2日修正公布，並定於95年7月1日施行，復再於98年12
    月30日修正公布，並於99年1月1日生效，惟查99年1月1日修
    正後之刑法第41條第1項之構成要件及法律效果與99年1月1
    日修正前相較，皆未修正改變，依上揭最高法院決議意旨，
    自無庸就99年1月1日修正後之刑法第41條第1項與99年1月1
    日修正前之刑法第41條第1項為新舊法比較，而應逕行適用
    裁判時即99年1 月1日修正後之刑法第41條第1項之規定，惟
    本件受刑人所犯附表編號2所示之罪，行為在94年5月4日即
    刑法95年7月1日修正前(聲請書附表誤載為97年5月4日)，自
    應就90年1月12日修正之刑法第41條第1項與99年1月1日修正
    後之刑法第41條第1項為新舊法適用之比較；經查：90年1
    月12日修正之刑法第41條第1項前段係規定「犯最重本刑為5
    年以下有期徒刑以下之刑之罪，而受6個月以下有期徒刑或
    拘役之宣告，因身體、教育、職業、家庭之關係或其他正當
    事由，執行顯有困難者，得以1元以上3元以下折算1日，易
    科罰金」，依刪除前罰金罰鍰提高標準條例第2條前段規定
    ，就其原定數額提高為100倍折算1日，則本件受刑人行為時
    之易科罰金折算標準，應以銀元300元折算1日，再依現行法
    規所定貨幣單位折算新臺幣條例第2條規定，折算為新臺幣
    後，應以新臺幣900元折算為1日，而99年1月1日修正後刑法
    第41條第1項前段則改為「犯最重本刑為5年以下有期徒刑以
    下之刑之罪，而受6個月以下有期徒刑或拘役之宣告者，得
    以新臺幣1,000元、2,000元或3,000元折算1日，易科罰金」
    ，折算標準較90年1月12日修正之條文提高，自應適用90 年
    1月12日修正前刑法第41條對受刑人較為有利；是依刑法第2
    條第1項前段規定，就受刑人所犯附表編號2所示之罪，自應
    依90年1月12日修正前刑法第41條第1項前段、第2項之規定
    ，定其易科罰金之折算標準。
三、經查：受刑人甲○○因犯如附表所示之罪，先後經臺灣臺中
    地方法院及本院判決並減刑如附表所示，均已確定在案，有
    各該刑事判決書及臺灣高等法院被告前案紀錄表各1份附卷
    可稽。其所犯如附表編號1之罪所處之刑，雖於97年10月28
    日易科罰金執行完畢，惟尚未與附表編號2之罪所處之刑，
    合併定其應執行刑，揆諸上揭最高法院判決意旨，附表編號
    1之罪所處之刑尚未執行完畢，仍應與附表編號2之罪所處之
    刑，定其應執行刑。再受刑人所犯如附表編號第2號所示犯
    罪，應依刑法第2條第1項前段，適用90年1月12日施行之刑
    法第41條第1項前段規定，定其折算標準，已如前述。復本
    件受刑人所犯如附表編號第2號所示犯罪之易科罰金折算標
    準，係依修正前刑法以銀元3百元即新臺幣9百元折算1日為
    易科罰金之折算標準，所犯如附表編號第1號所示犯罪則係
    依修正後刑法以新臺幣1千元折算1日為易科罰金標準，然依
    前述說明，定應執行刑之易科罰金標準，仍應比較新舊法後
    ，整體予以適用。經比較修正前後之易科罰金折算標準，以
    90年1月12日施行之規定，較有利於行為人，則應依刑法第2
    條第1項前段，適用90年1月12日施行之刑法第41條第1項前
    段規定，定其易科罰金之折算標準。
四、爰依刑事訴訟法第477條第1項，刑法第2條第1項前段、第
    53條，90年1月12日刑法第41條第1項前段、第51條第5款，
    廢止前罰金罰鍰提高標準條例第2條，現行法規所定貨幣單
    位折算新臺幣條例第2條，裁定如主文。
中    華    民    國    99    年    2      月    3    日
                  刑事第二庭    法  官  林拔群
以上正本證明與原本無異。
如不服本裁定應於裁定送達後5日內向本院提出抗告狀。
                                書記官  鄭鈺瓊
中    華    民    國    99    年    2     月    3     日


司法院資訊處製作；財團法人民間司法改革基金會備份。
